臺灣花蓮地方法院民事判決
111年度小上字第15號
上  訴  人  張澍民  
訴訟代理人  洪珮瑜律師
被  上訴人  富邦產物保險股份有限公司

法定代理人  賴榮崇  
上列當事人間請求侵權行為損害賠償（交通）事件，上訴人對於
民國111年9月16日本院花蓮簡易庭111年度花小字第312號第一審
判決提起上訴，本院判決如下： 
    主      文
上訴駁回。
第二審訴訟費用新臺幣1,500元由上訴人負擔。
    事實及理由
一、按關於請求給付金錢或其他代替物或有價證券之訴訟，其標
    的金額或價額在新臺幣（下同）10萬元以下者，適用本章所
    定之小額程序；對於小額程序之第一審判決之上訴，非以其
    違背法令為理由，不得為之；而所謂判決違背法令，乃指判
    決不適用法規或適用不當，民事訴訟法第436條之8第1項、
    第436條之24第2項、第436條之32第2項準用第468條分別定
    有明文。又小額程序之第二審判決，依上訴意旨足認上訴為
    無理由者，得不經言詞辯論為之，同法第436條之29第2款亦
    有明文。
二、上訴意旨略以：本件車禍事故係因被上訴人承保之車號000-
    0000號自用小客車（下稱系爭保車），自上訴人駕駛車號00
    -0000號自用小客車（下稱上訴人汽車）之左後方撞來，上
    訴人汽車後保險桿及車燈因而受損送修，原審判決未說明被
    上訴人車距多少？速度多快？逕以警方製作之肇事現場圖作
    為認定上訴人應負肇事責任之比例，容有未洽，且系爭保車
    之折舊比例如何而來？未見原審判決提出依據，自有判決不
    備理由及漏未調查之違背法令；另上訴人汽車受有損害，原
    審判決亦未審酌扣扺，亦屬違背法令，爰提起上訴救濟等語
    ，並為上訴聲明：㈠原審判決廢棄，被上訴人第一審之訴駁
    回。㈡第一、二審訴訟費用由被上訴人負擔。
三、本院之判斷：
  ㈠按判決書得僅記載主文，就當事人有爭執事項，於必要時得
    加記理由要領，民事訴訟法第436條之18第1項定有明文。又
    依民事訴訟法第436條之32第2項準用同法第468條、第469 
    條第1款至第5款規定，判決不適用法規或適用不當者，為判
    決違背法令，至同法第469條第6款規定之判決不備理由或理
    由矛盾，於小額事件上訴程序則不在準用之列，是於小額事
    件中所謂之違背法令，不包含認定事實錯誤、取捨證據不當
    ，或就當事人提出之事實或證據未予調查或斟酌之判決不備
    理由情形。本件上訴人雖指稱原審判決就其有爭執事項並未
    記載理由要領或漏未調查相關證據云云，惟在小額訴訟程序
    ，為符合簡易迅速之要求，判決書原則上僅以記載主文為已
    足，無須記載事實及理由，僅就當事人間有爭執之事項，例
    外於必要時得記載其理由要領而已，至有無必要，法院得就
    案情斟酌決之；且判決不備理由或理由矛盾之違背法令情形
    ，既非小額訴訟上訴程序所得準用之判決違背法令事由，上
    訴人以此節提起本件上訴，自屬失據。
  ㈡至上訴人指摘原審未審酌並扣抵上訴人汽車所受損害金額云
    云。惟查，上訴人主張其汽車因本件車禍事故亦受損害，應
    與其應賠償被上訴人之金額相扣抵乙節，核屬「抵銷抗辯」
    。然遍查原審全卷，上訴人於原審並未為任何關於抵銷之抗
    辯，復未舉證係因原審法院違背法令致未能提出，尤以抵銷
    抗辯如成立，將使債務人原有之債權亦消滅，屬債務人之重
    要防禦方法，債務人本有自行斟酌、考量是否提出此防禦方
    法之權利，非屬法院應職權調查之事項，法院自不得越俎代
    庖代為提出，以維民事訴訟法「處分權主義」及「辯論主義
    」之訴訟法理，俾平衡兼顧兩造當事者權保護及武器平等原
    則，兼及小額訴訟程序追求達成迅速而經濟之裁判及符合當
    事人信賴之真實等制度目的。綜上，原審並無闡明上訴人為
    抵銷抗辯及提出新訴訟資料之義務，是上訴人於上訴後所提
    出之抵銷抗辯，屬上訴人於第二審程序所提出之新防禦方法
    ，且本件並無原審違背法令致上訴人不能提出之情形，本院
    自無須審酌此防禦方法。從而，上訴人據此指摘原審有違背
    法令之情形，亦屬無據。
四、綜上所述，本件依上訴人之上訴意旨，已足認其上訴為無理
    由，爰依民事訴訟法第436條之29第2款規定，不經言詞辯論
    ，逕以判決駁回其上訴，並確定第二審訴訟費用新臺幣1,50
    0元應由上訴人負擔。
五、據上論結，本件上訴為無理由，依民事訴訟法第436條之29
    第2款、第436條之32第2項準用第449條第1項、第436條之19
    第1項、第78條，判決如主文。
中　　華　　民　　國　　111 　年　　11　　月　　21　　日
                  民事第二庭  審判長法  官  李可文
                                    法  官  邱韻如
                                    法  官  李立青
以上正本係照原本作成。
本判決不得上訴。
中　　華　　民　　國　　111 　年　　11　　月　　21　　日
                              書記官  林政良